【裁判字號】    92,台非,298
【裁判日期】    920820
【裁判案由】    公共危險
【裁判全文】
最高法院刑事判決                                九十二年度台非字第二九八號
    上  訴  人  最高法院檢察署檢察總長
    被      告  甲○○
右上訴人因被告公共危險案件，對於台灣高雄地方法院中華民國九十年二月十六日第
一審確定判決（九十年度雄交簡字第一八０號，聲請簡易判決處刑書案號：台灣高雄
地方法院檢察署八十九年度偵字第一七二八七號），認為違法，提起非常上訴，本院
判決如左：
    主  文
原判決關於違背法令之部分撤銷。
    理  由
非常上訴理由稱：「按判決適用法則不當者，為違背法令，又應於審判期日調查之證
據而未予調查者，其判決當然為違背法令，刑事訴訟法三百七十八條、第三百七十九
條第十款定有明文。本件台灣高雄地方法院（民國）九十年度雄交簡字第一八０號簡
易判決處刑書以被告於八十九年十二月十七日二十一時，飲酒後吐氣血液內所含酒精
濃度高達每公升０‧八一毫克，仍駕車行駛，而於同日二十一時四十分，行經高雄市
國際機場出境大廳前經警檢測酒精濃度而查獲。因認被告犯刑法第一百八十五條之三
服用酒類不能安全駕駛動力交通工具而駕駛罪，而判處處有期徒刑拘役參拾日，如易
科罰金以三百元折算一日。惟查受有期徒刑之執行完畢，或受無期徒刑或受有期徒刑
一部之執行而赦免後，五年以內再犯有期徒刑以上之罪者，為累犯，加重其刑至二分
之一，刑法第四十七條定有明文。而被告曾於七十九年七月間，因違反麻醉藥品管理
條例案件，經法院判處有期徒刑六年六月確定，於八十五年八月十六日縮短刑期執行
完畢，此有被告於警訊及偵查中供明，且（有）台灣高等法院被告全國前案紀錄表在
卷（見該地方法院九十年雄交簡字第一八０號審判卷第六頁）可稽。依上述說明，被
告於八十九年十二月十七日，再犯上開罪行時，尚在有期徒刑執行完畢後五年以內，
自應論以累犯並依法加重其刑後予以處刑。乃原審對於被告上開前科資料及其執行之
情形未詳加調查，致未認定被告係在有期徒刑執行完畢後五年以內再犯本件有期徒刑
以上之罪，並依累犯規定加重其刑後予以處刑，揆諸首揭法條規定，原判決自有應於
審判期日調查之證據未予調查及判決適用法則不當之違背法令。案經確定，爰依刑事
訴訟法第四百四十一條、第四百四十三條提起非常上訴，以資糾正。」等語。
本院按：依法應於審判期日調查之證據，未予調查，致適用法令違誤，而顯然於判決
有影響者，該項確定判決即屬判決違背法令，應有刑事訴訟法第四百四十七條第一項
第一款規定之適用；且所稱依法應於審判期日調查之證據，係指該證據在客觀上為法
院認定事實及適用法律之基礎者而言，此觀司法院大法官會議釋字第一八一號、第二
三八號解釋甚明。又受有期徒刑之執行完畢，或受無期徒刑或有期徒刑一部之執行而
赦免後，五年以內再犯有期徒刑以上之罪者，為累犯，加重本刑至二分之一，刑法第
四十七條定有明文。是被告有無受有期徒刑之執行完畢，或受無期徒刑或有期徒刑一
部之執行而赦免後，五年以內再犯有期徒刑以上之罪之情形，係屬應否適用刑法第四
十七條之基礎事實，依前開說明，如此項證據未予調查，致適用法令違誤，而顯然於
判決有影響，該確定判決即屬判決違背法令。本件被告甲○○於民國七十九年九月二
十七日因違反麻醉藥品管理條例案件，經台灣屏東地方法院以七十九年度訴字第二五
七號判處有期徒刑六年六月確定，並於八十五年八月十六日縮短刑期執行完畢，有台
灣高等法院被告全國前案紀錄表附於原審卷可稽（見台灣高雄地方法院九十年度雄交
簡字第一八○號卷第四、六頁），原審認定被告於八十九年十二月十七日，再犯本件
最重法定本刑為一年有期徒刑之服用酒類，不能安全駕駛動力交通工具而駕駛罪，顯
係前受有期徒刑之執行完畢，五年以內再犯有期徒刑以上之罪，自應成立累犯，加重
其刑至二分之一。乃原判決對於此項應於審判期日調查之證據，未予調查，致未適用
刑法第四十七條累犯規定，加重其刑，依前開說明，其判決即屬違背法令。案經確定
，非常上訴意旨執以指摘，為有理由。惟原判決尚非不利於被告，應僅將其關於違背
法令之部分撤銷，以資糾正。
據上論結，應依刑事訴訟法第四百四十七條第一項第一款前段，判決如主文。
中      華      民      國    九十二    年      八      月     二十     日
                              最高法院刑事第十庭
                                  審判長法官  邵  燕  玲
                                        法官  陳  世  雄
                                        法官  惠  光  霞
                                        法官  蘇  振  堂
                                        法官  張  春  福
      右正本證明與原本無異
                                              書  記  官
中      華      民      國    九十二    年      八      月    二十九    日


司法院資訊處製作；財團法人民間司法改革基金會備份。
